【裁判字號】    97,勞抗,2
【裁判日期】    970408
【裁判案由】    移轉管轄
【裁判全文】
臺灣高等法院臺南分院民事裁定  97年度勞抗字第2號
抗  告  人  甲○○○
相  對  人  味王股份有限公司
法定代理人  乙○○○
上列抗告人因與相對人間請求給付退休金移轉管轄事件，對於中
華民國97年2月29日臺灣雲林地方法院所為97年度勞訴字第2號裁
定，提起抗告，本院裁定如下：
    主  文
抗告駁回
抗告訴訟費用由抗告人負擔。
    理  由
一、抗告人抗告意旨略以：按民事訴訟法規定管轄法院，主要在
    兼顧當事人利益並使訴訟便利進行而設。而普通審判籍採取
    「以原就被告」原則，如民事訴訟法第1條、2條情形，以防
    原告濫行起訴並兼顧被告之應訴利益。至特別審判籍，如同
    法第3 條至第20條情形，除兼顧當事人利益之餘，並求訴訟
    進行之便利，而就各種訴訟規定其管轄法院。相對人雖設於
    臺北市○○○路○段79號5樓，依民事訴訟法第2條第2項規定
    ，固應由臺灣臺北地方法院管轄。惟抗告人始終均於相對人
    設在雲林縣大埤鄉○○村○○路14號豐田廠服勞務及受領薪
    資，職是抗告人依相對人提供之勞動機會而服一定之勞務，
    兩造間如有關勞動契約之爭訟，相對人設在雲林縣大埤鄉○
    ○村○○路14號之廠區，應視為契約履行地。且抗告人主張
    相對人應付退休金乙節，係基於勞動契約所衍生之退休金給
    付，依民事訴訟法第12條之規定，原審法院自有管轄權，此
    有鈞院90年度勞上易字第6 號、臺灣臺南地方法院94年度勞
    訴字第35號、臺灣嘉義地方法院90年度勞訴字第11號、臺灣
    雲林地方法院90年度勞訴字第7號等判決可資參照等語。
二、相對人答辯意旨略以：按民事訴訟法第12條規定：「因契約
    涉訟者，如經當事人定有債務履行地，得由該履行地之法院
    管轄。」本件係抗告人起訴請求相對人應履行給付退休金之
    義務，若依上揭規定定管轄法院時，亦應以債務履行地即相
    對人所負債務（退休金）之履行地法院為管轄法院，而非抗
    告人之勞動債務履行地法院為管轄法院。且相對人全部員工
    之退休金領取方式有二，一為由中央信託局（現已由臺灣銀
    行承辦此一業務）簽發其本行支票予退休員工，一為由相對
    人簽發支票予退休員工，故就退休金債務之履行地，應係在
    臺北市而非雲林縣，此有臺灣高等法院91年度勞抗字第14號
    民事裁定、及臺灣高等法院高雄分院96年度勞抗字第3 號民
    事裁定足參，原裁定認臺灣臺北地方法院為本件第一審管轄
    法院，洵為適法，並無任何違誤之處等語。
三、按訴訟之全部或一部，法院認為無管轄權者，依原告聲請或
    依職權以裁定移送其管轄法院。又對於私法人或其他得為訴
    訟當事人之團體之訴訟，由其主事務所或主營業所所在地之
    法院管轄。民事訴訟法第28條第1 項、第2條第2項分別定有
    明文。次按因契約涉訟者，如經當事人定有債務履行地，得
    由該履行地管轄，同法第12條固定有明文；惟民事訴訟法關
    於因契約涉訟特別審判籍之規定，是項約定雖不以書面或明
    示為必要，即言詞或默示為之，亦非法所不許，然仍必須當
    事人間有約定債務履行地之意思，始有該條之適用。而管轄
    權之有無，雖為受訴法院應依職權調查之事項，惟當事人對
    此訴訟成立要件之舉證責任仍不因而免除。經查相對人之主
    事務所所在地為臺北市○○○路○段79號5樓，此有該公司基
    本資料1 份附於原審卷足稽，是相對人未於原審法院轄區內
    有主事務所，至為明顯。雖抗告人主張其工作地點為雲林縣
    大埤鄉○○村○○路14號豐田廠，且亦在該地受領薪資，惟
    上開工作地點為兩造間僱傭契約之履行地。而本件係抗告人
    請求相對人給付退休金事件，相對人全體員工請領退休金，
    由員工於退休時提出「員工退休申請書」，由總公司人事室
    審核，再會簽相關單位，並經總經理同意後，由總公司人事
    室發函通知退休員工准予退休，再由相對人於中央信託局信
    託處所開立之勞工退休準備金專戶支付乙節，既有相對人提
    出之員工退休申請書、相對人公司函、退休金給付通知書、
    中央信託局股份有限公司信託處函、勞工退休金撥付清單及
    支票等件，附於原審卷可佐，是相對人就所屬員工退休金之
    給付方式有二，一為由中央信託局（現已由臺灣銀行承辦此
    一業務）簽發其本行支票予退休員工，一為由相對人簽發其
    於臺灣中小企業銀行中山分行支票予退休員工，則不論上開
    何種方式，皆係以臺北市為退休金履行地。反觀抗告人並未
    舉證證明兩造約定相對人應於雲林縣給付退休金，則本件自
    應由相對人主事務所在地法院即臺灣臺北地方法院管轄。
四、綜上所述，原審法院就本件請求給付退休金事件既無管轄權
    ，爰依職權將本件移送臺灣臺北地方法院，經核認事用法尚
    無不合。抗告意旨指摘原裁定不當，求予廢棄改判，為無理
    由，應予駁回。
五、據上論結，本件抗告為無理由，應依民事訴訟法第495條之1
    第1項、第449條第1項、第95條、第78條，裁定如主文。
中    華    民    國    97    年    4     月    8     日
                  民事第四庭    審判長法  官  王惠一
                                      法  官  蘇重信
                                      法  官  林永茂
上為正本係照原本作成。
如不服本裁定，僅得於收受本裁定正本送達後10日內以適用法規
顯有錯誤為理由，向本院提出再抗告狀（須附繕本）依法應繳納
抗告費新台幣1 千元，並委任律師為訴訟代理人，經本院許可後
始可再抗告於最高法院。
中    華    民    國    97    年    4     月    8     日
                                       書記官  謝素嬿
【附記】
民事訴訟法第495 條之1第2項準用同法第466條之1第1、2項規定
：
(1)對於第二審判決上訴，上訴人應委任律師為訴訟代理人。但上
  訴人或其法定代理人具有律師資格者，不在此限。
(2)上訴人之配偶、三親等內之血親、二親等內之姻親，或上訴人
  為法人、中央或地方機關時，其所屬專任人員具有律師資格並
  經法院認為適當者，亦得為第三審訴訟代理人。
民事訴訟法第466條之2：
  上訴人無資力委任訴訟代理人者，得依訴訟救助之規定，聲請
  第三審法院為之選任律師為其訴訟代理人。


司法院資訊處製作；財團法人民間司法改革基金會備份。
